【裁判字號】    97,上易,3072
【裁判日期】    980218
【裁判案由】    竊盜
【裁判全文】
臺灣高等法院刑事判決                97年度上易字第3072號
上  訴  人  臺灣宜蘭地方法院檢察署檢察官
被      告  甲○○
上列上訴人因被告竊盜案件，不服臺灣宜蘭地方法院97年度易字
第265號，中華民國97年9月30日第一審判決（起訴案號：臺灣宜
蘭地方法院檢察署96年度偵字第3661號），提起上訴，本院判決
如下：
    主  文
上訴駁回。
    理  由
一、本案經本院審理結果，認第一審判決以不能證明被告甲○○
    犯罪，而為無罪之諭知，經核並無違誤，應予維持，並引用
    第一審判決書關於被告甲○○部分所記載之證據及理由（如
    附件）。
二、檢察官上訴意旨略以：(一)證人即同案被告張事鴻於檢察官偵
    查中供稱：本件出售之四部自用小客車，係在被告甲○○住
    處附近，因伊沒有交通工具，被告將前開車輛交給伊使用，
    之後被告騎乘機車至吳蘭芳所經營之「宏泰清除股份有限公
    司」處，叫伊將車輛開過去出售，被告再搭載伊回來，被告
    說的不實在，伊才生氣，伊已經判八年，不差這一條等語；
    其於原審準備程序中供稱：伊現在執行強盜罪，不想再一直
    開庭，這樣推來推去大家都有事，所以伊現在承認等語；其
    在原審審理時亦稱：是被告要伊擔起來認罪，才改稱是其一
    人所為等語。原判決以張事鴻反覆之供詞，竟認前開四部自
    用小客車係張事鴻一人所竊，似有未當。(二)證人吳蘭芳證稱
    ：被告與張事鴻前後四次至伊公司販售車輛，均係由被告與
    伊洽談收購事宜等語。且被告與張事鴻既為朋友關係，被告
    應知悉張事鴻之經濟狀況，如前開四部自用小客車確係由張
    事鴻一人所竊，張事鴻於一星期內要求被告代為販售，被告
    竟未懷疑車輛來源，實難理解。且被告於警、偵訊中對前開
    車輛之來源，說詞亦有反覆，顯見被告辯解，不足採信等語
    。
三、經查：
  (一)同案被告張事鴻於檢察官偵查中雖供稱：本件出售之四部自
    用小客車，係在被告甲○○住處附近，因伊沒有交通工具，
    被告將前開車輛交給伊使用，之後被告騎乘機車至吳蘭芳所
    經營之「宏泰清除股份有限公司」處，叫伊將車輛開過去出
    售，被告再搭載伊回來等語（見偵查卷第十六、十七頁）。
    惟衡情前揭四部自用小客車若均係被告所竊，豈有自冒風險
    ，任意竊車給張事鴻使用之理，況被告若為出售牟利而竊車
    ，亦無將竊得之車輛均先交給張事鴻使用，之後再通知張事
    鴻駛往出售之必要，顯見張事鴻供稱本件車輛係被告交付其
    使用一節，實難採信。再觀諸同案被告張事鴻於原審準備程
    序時供承：「是我去偷，在偵查中我說是甲○○，可是這樣
    推來推去，大家都有事。我現在執行強盜罪，不想再一直開
    庭，所以我現在承認。甲○○只是我叫他去載我」（見原審
    卷第三十二頁）；及其於原審審理時證述：「偵查中說是甲
    ○○偷的，我是想要推卸責任；車輛是我一人所偷，沒有與
    甲○○共同行竊，甲○○要給我二萬元擔起來，是因甲○○
    不知道車輛是誰偷的，而叫我全部擔起來」（見原審卷第六
    十六頁）各等情，並參酌被告於警詢及檢察官偵查中供稱：
    「張事鴻有表示前開車輛是由當舖所取得」（見宜蘭縣警察
    局羅東分局刑案卷第四頁）；「張事鴻說車輛是朋友的，因
    為張事鴻有經營錢莊」（見偵查卷第十七頁）各等語。足見
    證人即同案被告張事鴻於原審審理時未曾陳述本件四部自用
    小客車係被告或與被告共同偷竊，並陳明其於偵查中係欲推
    卸責任給被告，且被告又不確定車輛是否張事鴻所竊，被告
    始提議以金錢補償，而要求張事鴻承擔責任，張事鴻因認縱
    將責任推卸給被告，恐亦難卸己責，因而承認係其一人行竊
    之事實，情極明灼，殊難認張事鴻有為被告承擔竊盜罪責之
    情，檢察官上訴，率指張事鴻係為被告承擔罪責，而虛偽承
    認是其一人行竊云云，自有誤會。
  (二)被告係經由友人介紹而認識張事鴻一、二個月，被告原先在
    五結鄉○○路順利便當店擔任送便當工作，因曾多次外送便
    當至吳蘭芳經營之資源回收場，而認識吳蘭芳，並因張事鴻
    詢問可否幫他尋找車輛拆卸場，被告便帶張事鴻至前開回收
    場出售車輛，且因張事鴻表示其證件遺失，故前後四次，均
    要求被告出示證件登記出售車輛等情，業據被告於警詢中陳
    述詳盡，核與證人吳蘭芳證述：被告因送便當到伊公司而認
    識等語（見原審卷第六十三頁）；證人張事鴻證稱：賣車子
    要登記身分，伊身分證遺失，沒有身分證可以登記，有跟被
    告說因伊沒有身分證，如果要登記的話，只能登記被告之名
    字（見原審卷第六十七頁）等情相符。綜上，被告既因外送
    便當而與吳蘭芳較為熟識，張事鴻又要求被告出示證件並具
    名出售本件車輛，故由被告與吳蘭芳洽談出售事宜，要不悖
    於情理，且張事鴻既要利用被告之名義售車，致未告以竊車
    詳情，對於被告詢問，而含糊應之係當舖或錢莊之押品，亦
    屬事理之常，從而被告前揭所述：「張事鴻有表示前開車輛
    是由當舖所取得」；「張事鴻說車輛是朋友的，因為張事鴻
    有經營錢莊」等語，尚難認有何不合情理之處。本件尚難以
    被告出面洽談售車事宜，及被告未明悉車輛來源，遽以推論
    必然係被告行竊或共同參與行竊，要無疑義。
四、綜上所述，本件實乏積極證據足資證明被告有公訴人所指之
    與張事鴻共同竊車之犯行，因認不能證明被告犯罪，從而原
    審為被告無罪之諭知，核無不當。檢察官上訴，徒以前揭情
    詞，指摘原判決不當，為無理由，應駁回其上訴。
據上論斷，應依刑事訴訟法第三百七十三條、第三百六十八條，
判決如主文。
本案經檢察官李月治到庭執行職務。
中    華    民    國    98    年    2     月    18    日
                  刑事第二十一庭審判長法  官  蘇隆惠
                                      法  官  許永煌
                                      法  官  曾家貽
以上正本證明與原本無異。
不得上訴。
                                      書記官  任正人
中    華    民    國    98    年    2     月    18    日
附錄本案論罪科刑法條:
刑法第320條第1項
意圖為自己或第三人不法之所有，而竊取他人之動產者，為竊盜
罪，處 5 年以下有期徒刑、拘役或 5 百元以下罰金。


司法院資訊處製作；財團法人民間司法改革基金會備份。
